【裁判字號】    95,上易,1339
【裁判日期】    950731
【裁判案由】    毒品危害防制條例
【裁判全文】
臺灣高等法院刑事判決                95年度上易字第1339號
上  訴  人  臺灣板橋地方法院檢察署檢察官
被      告  甲○○
上列上訴人因被告毒品危害防制條例案件，不服臺灣板橋地方法
院95年度易字第304號，中華民國95年5月17日第一審判決（起訴
案號：臺灣板橋地方法院檢察署95年度偵字第2036號），提起上
訴，本院判決如下：
    主  文
上訴駁回。
    理  由
一、公訴意旨略以：被告甲○○明知甲基安非他命屬經行政院衛
    生署公告為第二級毒品，不得持有，竟於民國（下同）九十
    四年八月十一日晚間八時三十分許，在臺北縣中和市○○路
    六十一巷二十四號一樓住處，無故持有第二級毒品甲基安非
    他命一包（淨重二．九七公克），為警當場查獲，並扣得前
    開甲基安非他命一包，因認被告涉犯毒品危害防制條例第十
    一條第二項之持有第二級毒品罪嫌云云。
二、按犯罪事實應依證據認定之，無證據不得認定犯罪事實；又
    不能證明被告犯罪者，即應諭知無罪之判決，刑事訴訟法第
    一百五十四條第二項、第三百零一條第一項分別定有明文。
    次按認定不利於被告之事實，須依積極證據，苟積極證據不
    足為不利於被告事實之認定時，即應為有利於被告之認定，
    更不必有何有利之證據。又認定犯罪事實所憑之證據，雖不
    以直接證據為限，間接證據亦包括在內，然而無論直接或間
    接證據，其為訴訟上之證明，須達於通常一般人均不致有所
    懷疑，而得確信其為真實之程度，始得據為有罪之認定，最
    高法院三十年上字第八一六號及七十六年臺上字第四九八六
    號著有判例意旨可資參照。
三、公訴人認被告涉有上揭犯嫌，係以被告於偵查中之供詞、扣
    案之甲基安非他命一包及行政院衛生署管制藥品管理局管檢
    字第０九四００一０五七七號檢驗成績書等資為其論據。而
    訊據被告固坦承在其上址住處內為警起獲第二級毒品甲基安
    非他命一包之事實，惟堅決否認有非法持有毒品之犯行，並
    辯稱：伊住處是臺北縣鄉土休閒育樂推廣協會，會員平常會
    聚在一起打衛生麻將，是高建文將安非他命藏在打麻將之房
    間衣櫃內等語。
四、經查：
  (一)被告經警持搜索票於九十四年八月十一日晚間八時三十分許
    ，至其住於臺北縣中和市○○路六十一巷二十四號一樓住處
    內執行搜索，並在該址房間衣櫃內起出結晶物一包以及吸食
    器、燈泡各一個之事實，業據被告坦承不諱（見原審九十五
    年四月三日準備程序筆錄），且經證人即執行搜索之臺北縣
    政府警察局中和分局警員張思遠於原審審理時證述明確（見
    原審九十五年五月三日審判筆錄），復有前述結晶物、吸食
    器、燈泡等物扣案可資佐證。而該結晶物一包經送行政院衛
    生署管制藥品管理局檢驗之結果，確含第二級毒品甲基安非
    他命成分，亦有該局九十四年十一月九日管檢字第０九四０
    ０一０五七七號檢驗成績書一紙附卷可稽（見臺灣板橋地方
    法院檢察署九十四年度核退毒偵字第二五五二號偵查卷第二
    頁），是被告上址住處房間內確藏有前開第二級毒品甲基安
    非他命一包等物，殆屬無疑。
  (二)又被告辯稱：伊住處平常有會員、朋友會聚在一起打衛生麻
    將，現場是三房一廳，搜出毒品之房間平常沒有人住，用來
    打衛生麻將等語。而質據證人張思遠亦證稱：扣案安非他命
    及吸食器是在衣櫥裡面搜出，有看到麻將擺在桌上，但沒有
    人在打，現場是一般住家，伊進去後，在左後方有看到桌子
    ，被告說是辦公桌，伊判斷是住家等語（見同上審判筆錄）
    。再觀諸本案查獲現場採證照片所示家俱擺設情形，藏放前
    開毒品之衣櫃旁，確放置一張四方桌，桌上有散置之麻將、
    牌尺等物，此有現場搜索照片四張在卷足憑（見臺灣板橋地
    方法院檢察署九十四年度毒偵字第四五一九號卷第二十一頁
    至第二十二頁），足徵被告所辯該藏置毒品之房間平日供其
    友人、會員在內打麻將一節，應屬非虛。
  (三)再者，證人高建文於原審審理時結證稱：伊在九十四年七、
    八、九月時常去臺北縣中和市○○路六十一巷二十四號一樓
    打麻將，是伊朋友阿松帶伊去的，安非他命是伊與阿松一起
    去那邊打麻將時，阿松放衣櫥櫃子上面，當時有朋友打電話
    約伊與阿松出去小酌，不方便帶毒品，所以先放在那邊，與
    被告無關，被告應該不知情等語（見同上審判筆錄），已陳
    明扣案之第二級毒品甲基安非他命係伊與阿松至上址打麻將
    時所放置無訛。又被告上址住處房間平日確供其友人、會員
    打麻將之用，出入人員非寡，倘有人趁屋主即被告不注意之
    際，藏放物品在該非供被告或其家屬起居使用之房間衣櫃內
    ，衡情被告非必然會知悉此節，是其辯稱伊不知道有毒品等
    語，並未與常情相違。又公訴人雖質疑證人高建文上開證詞
    與被告於警、偵訊所稱毒品係高建文及劉宗憲所有不符，然
    被告於警訊時已陳明並無親眼見高建文、劉宗憲將毒品及吸
    食器等違禁物放在其住處房間衣櫥，故上開指述應係其事後
    自行依相關訊息推測而來，自難期與事實完全相符，仍應以
    證人高建文之證詞為準。至公訴人復質稱證人高建文何以未
    同時目睹阿松併將吸食器、燈泡等物放置在衣櫥內及其證述
    該衣櫥內末吊掛任何衣物一節與實情不符，惟本件案發係九
    十四年八月十一日，迄證人高建文於九十五年四月三日原審
    審理時出庭作證，已時隔約八月，原無法要求其對諸多細節
    均能記憶清晰。且衡情衣櫥衣物之放置，本應會整理或拿取
    物品或搜索時產生變動，阿松放置毒品時是否將衣櫥全部打
    開，還是僅開啟一角，均會影響證人高建文能否窺知衣櫥內
    全貌，進而影響其認知及證詞。又本件實際藏放毒品之人既
    係阿松，而證人高建文復不清楚阿松後來有無再去被告住處
    （見同上審判筆錄），自不得僅以證人高建文當時未目睹阿
    松併將吸食器、燈泡等物放置在衣櫥內，即認其證詞純屬迴
    護而不足採信。末衡酌被告雖有於七十年間違反麻醉藥品管
    理處罰條例之犯罪前科，然迄本件案發之九十四年間則均未
    再有類同之犯行，有本院被告前案紀錄表附卷可稽，其顯已
    長時間未再碰觸毒品，而此次被告經警查獲後採集其尿液送
    驗之結果，亦呈安非他命類及鴉片類陰性反應，有臺灣檢驗
    科技股份有限公司濫用藥物尿液檢驗報告一紙附卷可稽。公
    訴人雖於本院審理時指稱：被告在賭博場所可能提供毒品給
    賭客吸食云云，然依該址係被告與其女兒住處，業據被告於
    原審準備程序陳明在卷，已難認被告願意將女兒置於可能遭
    受毒害之空間。再者，在密閉房間將安非他命置於吸食器、
    燈泡等，以燃燒產生煙霧之方式吸食，被告當亦可能吸入，
    惟上開檢驗報告均無法證明上開事實，自不得以公訴人臆測
    之詞，遽為被告不利之推認。
五、綜上所述，被告為警起獲毒品所放置之房間平日供人打麻將
    使用，多有其友人、會員出入，而依公訴人所舉各項證據方
    法，尚無法證明扣案之第二級毒品甲基安非他命一包確為被
    告所有或其明知而允許他人藏放，而使本院達於確信其涉有
    非法持有第二級毒品犯行之程度。此外，復查無其他積極證
    據足證被告涉犯持有第二級毒品罪嫌，原審基此認不能證明
    被告犯罪，而諭知其無罪之判決，經核並無違誤，公訴人上
    訴意旨仍執前詞指摘原判決不當，為無理由，應予駁回。
據上論斷，應依刑事訴訟法第368條，判決如主文。
本案經檢察官鄭富銘到庭執行職務。
中    華    民    國    95    年    7     月    31    日
                  刑事第一庭審判長法  官  蔡 長 溪
                                  法  官  陳 祐 治
                                  法  官  陳 春 秋
以上正本證明與原本無異。
不得上訴。
                                  書記官  李 家 敏
中    華    民    國    95    年    7     月    31    日


司法院資訊處製作；財團法人民間司法改革基金會備份。
